臺灣桃園地方法院民事判決　　　　　　　100年度訴字第679號
原　　　告　陳慶輝
被　　　告　宋富璘
上列當事人間請求損害賠償事件，本院於民國100 年5 月23日言
詞辯論終結，判決如下：
    主      文
被告應給付原告新台幣壹萬伍仟元，及自民國九十九年十二月二
十四日起至清償日止，按週年利率百分之五計算之利息。
原告其餘之訴駁回。
訴訟費用由被告負擔百分之三，餘由原告負擔。
本判決第一項得假執行，但被告如以新台幣壹萬伍仟元預供擔保
，得免為假執行。
原告其餘假執行之聲請駁回。
    事實及理由
壹、程序部分：
一、按原告於判決確定前，得撤回訴之全部或一部。但被告已為
    本案之言詞辯論者，應得其同意，民事訴訟法第262 條第1
    項定有明文。
二、本件原告提起刑事附帶民事訴訟除以宋富璘為被告外，雖又
    於民國100 年2 月24日以刑事附帶民事追加起訴狀追加李承
    宗為被告，惟原告於李承宗尚未為本案言詞辯論前之100 年
    5 月23日本院言詞辯論期日，當庭以言詞撤回對於李承宗之
    起訴，李承宗並當庭表示同意撤回，自已生撤回之效力，故
    李承宗部分並非本院審理範圍，合先敘明。
貳、實體部分：
一、原告主張：伊於97年12月間前往址設桃園縣桃園市○○○○街
    58 號12 樓之1 之宇暘有限公司（下稱宇暘公司）應徵工作
    ，詎被告竟利用其擔任宇暘公司副理負責面試原告之機會，
    取得原告之身分證及健保卡影本，旋於97年12月13日持上開
    身分證及健保卡影本前往址設於桃園縣楊梅鎮○○路124 號
    1 樓之凱旋通訊社內，向訴外人李承宗佯稱已取得原告之同
    意，填載遠傳電信股份有限公司（下稱遠傳公司）行動電話
    申請書，並黏附原告之身分證影本及偽簽原告之姓名後，持
    向遠傳公司申辦電話號碼0000000000號行動電話門號。被告
    於取得該門號後於97年12月16日至98年2 月8 日間持續使用
    上開門號撥打電話，嗣經原告發現遭冒名申辦門號後，與遠
    傳公司聯絡，遠傳公司旋報警處理。原告於該案偵查期間因
    前往電信警察局接受詢問及前往桃園地方法院檢察署開庭共
    請假5 日，每日薪資為新台幣（下同）4,000 元，故共計損
    失薪資2 萬元。另原告因本件遭冒名申辦手機門號，受家人
    不諒解，亦遭公司責備，顯已受有非財產之損害等語。爰依
    民法第184 條第1 項及第195 條第1 項之規定，請求被告賠
    償薪資損失2 萬元及精神慰撫金48萬元等語。並聲明：被告
    應給付原告50萬元，及自起訴狀繕本送達翌日起至清償日止
    ，按週年利率5 ％計算之利息。並願供擔保，請准宣告假執
    行。
二、被告則以：被告固然有持原告之身分證及健保卡影本前往凱
    旋通訊社，在未經原告之同意下，於遠傳公司行動電話申請
    書上黏附原告之身分證影本並偽簽原告之姓名，持向遠傳公
    司申辦行動電話0000000000號門號使用，惟其所使用該門號
    所生的電信費均已繳清，故對原告應無損害。另其冒用原告
    名義申辦行動電話門號，對原告而言應不致於產生非財產損
    害，應由原告舉證其受有非財產損害，否則不得向被告請求
    等語，資為抗辯。並聲明：原告之訴駁回，及陳明如受不利
    益之判決，願供擔保請准免為假執行。
三、本件原告主張其因應徵工作而遭被告取得其身分證及健保卡
    影本，嗣被告持上開文件至凱旋通訊行申辦遠傳公司行動電
    話0000000000號門號使用，原告於98年2 月10日發現遭人冒
    名申辦行動電話門號，與遠傳公司聯絡後，經遠傳公司報警
    查知上情等事實，業據本院依職權調閱臺灣桃園地方法院99
    年度審訴字第2725號刑事卷，核閱該卷所附遠傳公司行動電
    話服務申請書、系爭0000000000號門號通聯紀錄、98年2 月
    電信費帳單確認無訛（見台灣桃園地方法院檢察署98年度偵
    字第23870 號卷第10至46頁、第56頁）。而本院依職權向遠
    傳公司確認系爭門號繳費情形，該公司函覆表示：「於97年
    12 月16 日啟用後前2 個月皆正常繳款，但客戶於98年2 月
    6 日至遠傳中壢延平門市聲明未申辦該門號，並設定限制通
    話功能（不能發話），本公司業已調查後於同年2 月10日受
    理未辦門號聲明書，亦不會向陳慶輝求償電信費用欠款」等
    語，有遠傳公司100 年5 月20日遠傳（企營）字第10010505
    727 號函在卷可稽（見本院卷第29頁）。又被告於前開刑事
    案件偵查及審理中均坦承偽以原告名義申辦系爭行動電話門
    號，故經本院刑事庭以99年度審訴字2527號刑事判決被告犯
    行使偽造私文書罪，處有期徒刑4 月，如易科罰金，以新台
    幣1,000 元折算1 日，緩刑2 年確定之事實，除經本院調閱
    前開刑事卷查證屬實外，亦為兩造所不爭執，固堪信為真實
    。
四、然原告主張伊因被告前開偽造文書犯行，所受損害包括薪資
    損失20,000元及精神上損害480,000 元等情，則為被告所否
    認，並以前詞置辯。是以本件主要爭點厥為：(一)、原告主張
    因被告前開偽造文書犯行需於偵查及審理中到庭而受有薪資
    損失，依民法第184 條第1 項之規定，請求被告賠償其損害
    ，是否有理由？(二)、原告主張伊另受有非財產上損害是否有
    理由？若有，被告應賠償之數額若干？茲分述如下：
(一)、原告依民法第184 條第1 項之規定請求被告賠償其薪資損失
    並無理由：
１、按當事人主張有利於己之事實者，就其事實有舉證之責任。
    民事訴訟法第277條前段定有明文。又當事人主張事實，須
    負舉證責任，倘其所提出之證據，不足為主張事實之證明，
    自不能認其主張之事實為真實。再按因故意或過失，不法侵
    害他人之權利者，負損害賠償責任。民法第184 條第1 項前
    段定有明文。次按損害賠償之債，以有損害之發生及有責任
    原因之事實，並二者之間，有相當因果關係為成立要件。故
    原告所主張損害賠償之債，如不合於此項成立要件者，即難
    謂有損害賠償請求權存在。且所謂相當因果關係，係指依經
    驗法則，綜合行為當時所存在之一切事實，為客觀之事後審
    查，認為在一般情形下，有此環境、有此行為之同一條件，
    均可發生同一之結果者，則該條件即為發生結果之相當條件
    ，行為與結果即有相當之困果關係。反之，若在一般情形上
    ，有此同一條件存在，而依客觀之審查，認為不必皆發生此
    結果者，則該條件與結果並不相當，不過為偶然之事實而已
    ，其行為與結果間即無相當因果關係，不能僅以行為人就其
    行為有故意過失，即認該行為與損害間有相當因果關係（最
    高法院98年度台上字第673 號判決意旨可參）。是以原告主
    張所受之損害，需與加害人之行為間具有相當因果關係，加
    害人始應負損害賠償責任。
２、查本件原告主張伊分別於98年3 月25日及98年8 月16日因被
    告偽造文書犯行，以被害人身分至警局接受警方詢問，又於
    99 年1月28日及99年8 月12日至臺灣桃園地方法院檢察署接
    受訊問，復於99年12月24日以告訴人身份至本院刑事庭應訊
    之事實，固經本院依職權調閱本院99年度審訴字第2725號刑
    事卷核閱確認無訛（見98年度偵字第23870 號卷第41、48、
    68、92頁及99年度審訴字第2725號卷第29頁），堪信原告主
    張伊因前開刑事案件先後5 次出庭之情為真實，然原告主張
    伊每日薪資4,000 元，且因前開期間出庭應訊不能工作遭扣
    減薪資，故損失5 日薪資共計20,000元等情，均未提出任何
    證據以實其說，是原告是否確因前開期間出庭應訊而遭扣減
    該部分薪資而受有損害，已非無疑。再者，原告固因前開刑
    事案件須以告訴人身分出庭應訊，然依刑事訴訟法第236 條
    之1 第1 項之規定，告訴人非不能委任代理人到場，原告選
    擇親自出庭應訊，係其權衡訴訟勝敗之可能及經濟上之利害
    得失後所做出之決定，縱因此遭扣減薪資，亦難認與被告偽
    造文書犯行具相當因果關係，故原告請求被告賠償其薪資損
    失，應屬無據。
(二)、原告依據民法第195 條第1 項之規定，請求被告賠償非財產
    上損害15,000元為有理由：
１、按不法侵害他人之身體、健康、名譽、自由、信用、隱私、
    貞操，或不法侵害其他人格法益而情節重大者，被害人雖非
    財產上之損害，亦得請求賠償相當之金額。民法第195 條第
    1 項定有明文。次按姓名權受侵害者，得請求法院除去其侵
    害，並得請求損害賠償。民法第19條亦定有明文。又受精神
    之損害得請求賠償者，以法律有明文規定者為限，如民法第
    18條、第19條、第194 條、第195 條、第979 條、第999 條
    等（最高法院76年度台上字第2550號判決意旨可資參照），
    是以姓名權應屬民法第195 條之「其他人格法益」，若被害
    人之姓名權受侵害致生非財產上之損害，自得向加害人請求
    精神上之損害賠償。
２、本件被告冒簽原告之姓名向遠傳公司申辦行動電話門號，係
    對原告姓名權為不法侵害行為，且此一侵害致原告遭遠傳公
    司誤認有申辦系爭行動電話門號而不得不加以說明澄清，是
    原告主張伊因被告冒用其名義申辦行動電話門號而受有精神
    上之痛苦，應堪採信，從而原告依上開規定請求被告賠償精
    神上之損害，自屬有據。本院審酌原告名下有股票1 筆、自
    用小客車1 輛，此有全國財產稅總歸戶財產查詢清單1 紙在
    卷可稽（見本院卷第13頁），而原告遭冒名申辦系爭行動電
    話門號所衍生之通話費用，被告均已清償完畢之事實，業如
    前述，是原告因被告偽造文書犯行所受損害或可稍減，而被
    告於刑事案件審理中雖坦承犯行，然迄今未對原告為民事損
    害賠償等情，及兩造經濟能力、原告所受精神上痛苦程度及
    被告所為加害行為之情節程度等一切情狀，認原告請求被告
    賠償精神慰撫金15,000元之範圍內為有理由，應予准許，逾
    此部分之請求難認有據，應予駁回。
五、綜上所述，原告依據侵權行為之法律關係，請求被告給付15
    ,000元，及自起訴狀繕本送達翌日即自99年12月24日起（見
    本院99年度審附民字第319 號卷第9 頁）至清償日止，按年
    息百分之5 計算之利息，為有理由，應予准許；逾此部分之
    請求，為無理由，應予駁回。本件所命給付金額為50萬元以
    下，應依民事訴訟法第389 條第1 項依職權宣告得予假執行
    。被告陳明願供擔保免為假執行，經核並無不合，爰酌定相
    當金額准許之。至於原告敗訴部分，其假執行之聲請亦失所
    附麗，應併予駁回。
六、本件事證已明，兩造其於攻擊防禦方法及其所提證據，於判
    決結果不生影響，爰不一一論列，併此敘明。
七、據上論結，本件原告之訴一部為有理由，一部為無理由，爰
    依民事訴訟法第79條、第389 條第1 項、第392 條第2 項，
    判決如主文。
中    華    民    國    100    年     6    月    10   日
                       民事第二庭   法  官  卓立婷
以上正本係照原本作成。
如對本判決上訴，須於判決送達後二十日內向本院提出上訴狀。
如委任律師提起上訴者，應一併繳納上訴審裁判費。
中    華    民    國    100    年     6    月    13   日
                                    書記官  王素玲